【裁判字號】    95,上訴,97
【裁判日期】    950705
【裁判案由】    強
【裁判全文】
臺灣高等法院花蓮分院刑事判決          95年度上訴字第97號
上  訴  人  臺灣花蓮地方法院檢察署檢察官
上  訴  人
即  被  告  丙○○
                      弄5之1號
指定辯護人  吳明益律師
上列上訴人因被告丙○○強案件，不服臺灣花蓮地方法院94年
度訴字第42 2號中華民國95年2月27日第一審判決（起訴案號：
臺灣花蓮地方法院檢察署94年度偵字第2458號），提起上訴，本
院判決如下：
    主  文
原判決撤銷。
丙○○攜帶兇器竊盜，因脫免逮捕，而當場施以強暴，累犯，處
有期徒刑肆年，扣案之鐮刀、老虎鉗、鐵鎚、扳手各壹支、螺絲
起子貳支與公事包壹個均沒收。
    事  實
一、丙○○曾因違反毒品危害防制條例案件，經臺灣花蓮地方法
    院於民國88年10月7日以88年度花簡字第283號判處有期徒刑
    4月確定，甫於93年5月30日執行完畢，猶不知警惕。
二、丙○○意圖為自己不法之所有，於94年7月 3日下午2時許，
    攜帶客觀上足供兇器使用之鐮刀、老虎鉗、鐵鎚、扳手各一
    支與螺絲起子二支等工具（置於其攜帶之公事包內），騎乘
    腳踏車至花蓮縣花蓮市○○里○○街 237巷內竹林中，侵入
    乙○○搭蓋使用之雞舍內，持上開老虎鉗等工具，將電線剪
    斷後，取出電線內覆之銅線，已捆成二小捆銅線，置於實力
    支配之下，而遭乙○○發現有異上前查看，丙○○發現形跡
    敗露後，旋逃逸現場，將二小捆銅線及其攜帶之上開工具均
    棄置現場，乙○○發現雞舍遭入侵行竊後，旋將雞舍地面上
    之二捆銅線搬離雞舍置於其騎乘之機車旁，嗣發現乙○○又
    返回雞舍欲取工具，乃隨即找姪子李志宏前來幫忙逮捕，並
    請他人報警處理，然丙○○拿取上開鐮刀後，知悉遭發現，
    又隨即逃逸，然遭乙○○追躡於後，嗣乙○○趕上丙○○後
    阻其離去而與之發生拉扯，丙○○為脫免逮捕，竟持手中之
    鐮刀朝乙○○揮砍，當場施以強暴，致乙○○左手下臂受有
    開放性傷口之傷害（傷害部分未據告訴），嗣乙○○乃與隨
    後趕到之李志宏合力制伏丙○○而將之逮捕，經警到現場處
    理時，除扣得上開丙○○之鐮刀一支，並在雞舍內扣得上開
    丙○○之老虎鉗、鐵鎚、扳手各一支、螺絲起子二支與公事
    包一個等物而查獲上情。
二、案經乙○○訴由花蓮縣警察局花蓮分局報請臺灣花蓮地方法
    院檢察署檢察官偵查起訴。
    理  由
一、認定犯罪事實所憑之證據及理由
（一）被告丙○○迭於偵審中坦承前述持凶器將電線剪斷後，取
      出電線內覆之銅線，已捆成二小捆銅線之事實。
（二）證人乙○○、李志宏之證述（見原審卷66至74頁），互核
      相符。
（三）有贓物領據一份、現場照片二十四張、乙○○診斷證明書
      一份在卷及鐮刀、老虎鉗、鐵鎚、扳手各一支、螺絲起子
      二支及公事包一個等物扣案可稽（見警卷）。
二、對於被告及指定辯護人辯解本院之判斷
（一）被告及指定辯護人辯解要旨
      辯稱：伊當時係遭乙○○、李志宏等人發現竊盜犯行後，
      遭渠等持木棍毆打致倒地，伊為求自衛，乃隨地抓起東西
      抵擋，不小心揮傷乙○○，伊並不知該拾起的物品是鐮刀
      ，鐮刀亦非伊所有，伊係為自衛，非故意揮砍乙○○云云
      。
（二）本院之判斷
      經查：
    １證人乙○○證稱：「我先發現他，當我走過去，他要跑走
      ，我到現場看我雞舍的東西都被破壞，我把他破壞的東西
      要帶回去，當我走到我的雞舍時，發現被告正要拿回他自
      己的工具，我就問他到這裡做什麼，他說在這裡工作，我
      問他誰叫你來的，且我有打電話要派出所過來處理，他就
      要跑，我不讓他跑，拉扯中他就拿鐮刀在我左手臂砍一刀
      。」、「（檢察官問：被告如何將你手臂劃傷？）他要跑
      掉，我從後方拉他，他回頭砍我手臂。」、「（檢察官問
      ：被告辯解說是你們二人將他壓在地上，他才砍你，有何
      意見？）不是，是他將我砍傷後，我和李志宏才將他制伏
      ，等警察來。」等語（見原審卷66至70頁）。
    ２證人李志宏亦於原審證稱：「我們請家裡的人報警，在警
      察還沒有到時，我和乙○○一起圍捕他，被告要跑，我們
      叫他不要跑，還問他為何在該處，手上還有拿刀，他說在
      閒逛，我跟他說我們已經報警了，問他是否在偷電線，他
      說沒有就馬上要跑，我們看他要跑就追上去，乙○○在前
      面追，我在後面，乙○○要拉他時，他轉身拿鐮刀就砍他
      乙○○的手。」、「（檢察官問：被告稱是你和乙○○將
      他壓在地上一直打他，他才拿鐮刀砍，有何意見？）是被
      告先拿鐮刀砍乙○○，我們才將他壓在地上，等警察到。
      」等語（見原審卷71至74頁）。
    ３被告於警詢及偵查中均自承上開鐮刀係其所有攜帶至現場
      行竊之工具（見警卷被告94年7月4日13時20分筆錄 3頁、
      檢察官偵查卷5頁）。
    ４綜上，證人乙○○、李志宏二人之證述，互核相符，並有
      乙○○受傷照片數張及乙○○慈濟醫院診斷書一份附於警
      卷可稽，被告為脫免逮捕，持鐮刀揮砍乙○○，對其施以
      強暴之事實已堪認定，被告前述自衛之辯解，顯係翻異卸
      責之詞，不足採信，本件事證已臻明確，被告準強盜犯行
      洵堪認定，應予依法論科。
三、論罪科刑之理由
（一）按被告丙○○於上揭時、地行竊時所攜帶之鐮刀、老虎鉗
      、鐵鎚、扳手各1支與螺絲起子2支等物，係有尖刃或質地
      堅硬之鐵製工具，在客觀上足以對人之生命身體產生危害
      ，具有行兇之危險性，自屬兇器之一種。又按刑法準強盜
      罪，係以竊盜或搶奪為前提，在脫免逮捕之情形，其竊盜
      或搶奪既遂者，即以強盜既遂論，如竊盜或搶奪為未遂，
      即以強盜未遂論（最高法院68年度台上字第2772號判例意
      旨參照）。則被告丙○○攜帶兇器實施竊盜既遂後，為脫
      免逮捕而對乙○○施以傷害之強暴犯行，核其所為，係刑
      法第329條所規範之準強盜行為，且已具有同法第321條第
      1項第3款之情事，自應依刑法第330條第1項之加重準強盜
      罪論處（最高法院42年臺上字第523號判例、同院48年臺
      上字第166號判例參照）。
（二）被告曾因違反毒品危害防制條例案件，經臺灣花蓮地方法
      院於民國88年10月7日以88年度花簡字第283號判處有期徒
      刑4月確定，於93年5月30日執行完畢，有臺灣高等法院被
      告前案紀錄表在卷可憑，其於執行完畢後 5年之內再犯本
      件有期徒刑以上之罪，係屬累犯，應依刑法第47條之規定
      加重其本刑。
（三）爰審酌被告迭於偵審中坦承竊盜部分之犯行，尚有悔悟之
      意，本件係因飢寒而起竊盜之意，由於所有人之強力圍捕
      為脫免逮捕才持鐮刀施強暴，惟隨遭制伏等一切情狀，認
      被告所犯情節，縱量處法定最輕刑之刑，仍嫌過重，爰依
      刑法第59條之規定酌減其刑，並審酌上開犯行，量處有期
      徒刑四年，以示懲處。
（四）扣案之鐮刀、老虎鉗、鐵鎚、扳手各一支、螺絲起子二支
      及公事包一個等物，均為被告所有，供本案犯行所用，應
      依刑法第38條第1項第2款規定宣告沒收。
四、撤銷改判之理由
    被告持前述老虎鉗等工具，將電線剪斷並取出電線內覆之銅
    線捆成二小捆，該銅線已置於被告實力支配之下，被告當時
    竊盜之犯行，應屬既遂，從而被告準強盜之犯行亦屬既遂，
    原判決認被告僅係準強盜未遂，其認事用法，尚有未洽。
五、適用之法條：
（一）刑事訴訟法第369條第1項前段、第364條、第299條第1項
      前段。
（二）刑法第329條、第330條第1項、第47條、第59條、第38條
      第1項2款。
本案經檢察官甲○○到庭執行職務。
中    華    民    國    95    年    7     月     5    日
                        審判長法  官  何方興
                              法  官  王紋瑩
                              法  官  蔡勝雄
以上正本證明與原本無異。
如不服本判決，應於判決送達後十日內向本院提出上訴狀。其未
述理由者，並應於提出上訴狀後十日內向本院補提理由狀 (須
附繕本)。
                              書記官  陳有信
中    華    民    國    95    年    7     月     5    日
附錄    本判決論罪科刑法條：
中華民國刑法第329條
（準強盜罪）
竊盜或搶奪，因防護贓物、脫免逮捕或湮滅罪證，而當場施以強
暴脅迫者，以強盜論。
中華民國刑法第330條
（加重強盜罪）
犯強盜罪而有第321條第1項各款情形之一者，處7年以上有期徒
刑。
前項之未遂犯罰之。


司法院資訊處製作；財團法人民間司法改革基金會備份。
